臺灣宜蘭地方法院民事判決　　　　　　　96年度重訴字第21號
原　　　告　甲○○
訴訟代理人　林健智律師
被　　　告　乙○○
訴訟代理人　丙○○
上列當事人間侵權行為損害賠償事件，原告提起刑事附帶民事，
經本院刑事庭移送前來，本院於民國96年8月2日言詞辯論終結，
判決如下：
    主      文
被告應給付原告新台幣貳佰貳拾貳萬零玖佰玖拾捌元，及自民國
九十五年十月三十一日起至清償日止按年息百分之五計算之利息
。
原告其餘之訴駁回。
訴訟費用由被告負擔百分之十三；餘由原告負擔。
本判決於原告以新台幣柒拾肆萬元供擔保後，得假執行。被告如
以新台幣貳佰貳拾貳萬零玖佰玖拾捌元為原告預供擔保，得免為
假執行。
原告其餘假執行之聲請駁回。
    事實及理由
一、原告主張：被告乙○○於民國94年12月19日晚間 9時35分許
    ，駕駛車牌號碼 IV-0023號自用小客車，沿宜蘭縣宜蘭市○
    ○路由南往北行駛，途經該路與環市道路○○路口，本應注
    意車前狀況，隨時採取必要之安全措施，且依當時情形，天
    候雖然下雨，惟有夜間照明，而路面無缺陷、無障礙物、視
    距良好，並無不能注意之情事，竟疏於注意車前狀況，適有
    原告騎乘車牌號碼 TN3-226號機車，自該環市道路由東向西
    駛出欲左轉彎進入中山路時，在該岔路口中心處遭被告駕駛
    上開車輛撞及，致原告受有外傷性第三、第四頸椎椎間盤突
    出及脊髓損傷併四肢癱瘓之重傷害。被告對於系爭車禍之發
    生既有過失，自應負損害賠償責任。原告因本件車禍支出醫
    療費用新台幣（下同）49,724元、支出看護費自94年12月20
    日起至 95年10月20日止計10個月，以每日看護費1,800元，
    計540,000元，另自 95年10月21日起至國民平均餘命止（即
    72歲，144年10月16日止），尚有49年以每月3萬元計，尚須
    看護費用8,789,841元（12月 ×3萬元＝36萬元，360,000 ×
    24.00000000＝8,789,841元）；另原告因本件車禍已喪失全
    部勞動能力，算至強制退休年齡即滿60歲止（即 132年10月
    16日）計有47年，依基本工資每月15,840元計算再扣除中間
    利息，原告受有4,530,215元之減少勞動能力之損害（15,84
    0×190,080×23.00000000＝4,530,215）。又原告因此次車
    禍致四肢癱瘓且須長期於各醫院診治，終身須如此，精神上
    受有無法言喻之痛苦，爰請求5,000,000元之精神慰撫金。
    以上合計18,909,780元，扣除原告已領取之第三責任險1,34
    9,961 元。為此爰依侵權行為之法律關係，聲明請求：被告
    應給付原告17,559,819元，及自起訴狀繕本送達被告之翌日
    起至清償日止按年息百分之五計算之利息。原告並願供擔保
    ，請准宣告假執行。
二、被告則以：否認原告之主張及陳述，原告闖紅燈不遵守交通
    號誌為本件車禍肇事原因，被告則係綠燈通行，因原告闖紅
    燈左轉，事出突然，被告來不及反應，惟已有注意車前狀況
    ，否則怎會有煞車痕跡，被告並無過失。對原告所提醫療費
    用部分不爭執，惟原告請求之看護費用、工作所得損失及精
    神慰撫金等部分，其金額均屬太高，且就喪失勞動能力部分
    ，原告並無任何工作所得之損失等語置辯。答辯聲明：（一
    ）請求駁回原告之訴及假執行聲請，及（二）願供擔保請准
    免為假執行。
三、兩造不爭執之事實：
(一)被告乙○○於94年12月19日晚間 9時35分許，駕駛車牌號碼
    IV-0023 號自用小客車，沿宜蘭縣宜蘭市○○路由南往北行
    駛，途經該路與環市道路○○路口，適有原告騎乘車牌號碼
    TN3-226 號機車，自該環市道路由東向西駛出欲左轉彎進入
    中山路時，在該岔路口中心處遭被告駕駛上開車輛撞及，致
    原告受有外傷性第三、第四頸椎椎間盤突出及脊髓損傷併四
    肢癱瘓之重傷害。被告因本件車禍經本院以95年度交易字第
    102 號刑事判決被告過失傷害人致重傷，處有期徒刑貳月確
    定。
(二)原告受傷後支出醫療費用49,724元。
四、本件之爭點及法院之判斷：
    原告依據民法第184條第1項前段之規定訴請被告負損害賠償
    責任，被告則否認其有過失，並抗辯乃原告之過失肇致系爭
    車禍之發生，暨原告所請求之金額，除醫藥費用不予爭執外
    ，其餘部分則屬過高等語，是經兩造整理後，確認本件應審
    酌之爭點厥為：被告就本件車禍有無過失？原告是否與有過
    失？原告對被告所為各項損害賠償之請求是否有理由？
    （參卷第35頁）茲就上開爭點判斷如下：
爭點一、被告就本件車禍有無過失？原告是否與有過失？
(一)就本件車禍被告雖否認其有過失，惟查被告駕駛車號IV-002
    3號自小客車，於上開時地，與原告騎乘之車號TN3-226號機
    車發生車禍，並致原告受有外傷性第三、第四頸椎椎間盤突
    出及脊髓損傷併四肢癱瘓之重傷害等情，為被告所不爭執，
    復有宜蘭縣警察局宜蘭分局道路交通事故現場圖、道路交通
    事故調查報告表（一）、（二）、現場照片20幀、及行政院
    衛生署宜蘭醫院及財團法人佛教慈濟綜合醫院之診斷證明書
    附卷可證（參警卷第 7至12頁、第15至24頁），又本件事故
    當時，天候雖然下雨，惟有夜間照明，且路面無缺陷、無障
    礙物、視距良好等節，有上開道路交通事故調查報告表（一
    ）、（二）、現場照片20幀可稽，且車禍現場處理警員即證
    人曾文雄於本院刑案案件審理時，亦到庭證稱：（檢察官問
    ：當天有無下雨？）毛毛雨。（檢察官問：地上是否濕滑？
    ）地上雖然有一點濕，但刮地痕很明顯。」等語（見本院95
    年度交易字第102號卷第 41頁背頁），是被告並無不能注意
    之情事，且按汽車行駛時，駕駛人應注意車前狀況，並隨時
    採取必要之安全措施，道路交通安全規則第 94條第3項定有
    明文，被告駕駛汽車自應注意上開規定，被告雖稱於車禍發
    生當時因原告闖紅燈左轉，事出突然，其才反應不及，惟當
    時其已有注意車前狀況等語，但被告於行經交岔路口時，應
    明瞭交岔路口為車輛匯集之處，尤應注意左右來車之動向，
    並採取必要之安全措施以應付突發狀況，而查被告汽車於車
    禍後停於交岔路口中心，原告機車倒地位置在被告自小客車
    前方28.3公尺處，機車刮地痕自自小客車靜止位置往後1.6
    公尺開始，總計刮地痕長度34.2公尺，此有上開宜蘭縣警察
    局宜蘭分局道路交通事故現場圖可稽，又本件車禍有相當之
    撞擊力，如果雙方沒有一定車速，機車不可能會被彈到34.2
    公尺，如果雙方車子都有依規定減速的話，機車不可能被撞
    到那麼遠等節，亦有現場處理警員即證人曾文雄結證明確（
    參本院上開刑事卷第40頁）。故被告於駕車行經車禍地點之
    交岔路口時，未能注意左右來車動向，且未適時減速以採取
    適當安全措施通過交岔路口，其駕駛行為顯有過失應堪認定
    。又本院刑事庭 95年度交易字第102號刑事判決亦認被告就
    本件車禍有過失，而以被告因過失傷害人致重傷，判處被告
    有期徒刑貳月確定，有該案之卷證影本附卷可稽，並為被告
    所不爭執，被告所為無過失之抗辯，不足採信。
(二)另被告於警、偵訊、刑事案件審理中，及本案審理時均陳稱
    事發當時原告係闖紅燈而自環市道路欲左轉進入中山路等情
    。至原告就本件車禍當時路口號誌燈號運作情形，於警詢時
    係陳稱「至於什麼燈，我都不知道」（參見警卷第 1頁、宜
    蘭縣警察局宜蘭分局 95年2月22日道路交通事故談話記錄表
    ），但於刑事庭審理時改稱係綠燈要過去（見上開刑事卷第
    第 36頁)、於本院審理時亦否認有闖紅燈行為，而對於其為
    何於警訊時陳稱燈號不知道乙節，其於刑事庭審理時稱：「
    當時我對警察說我是綠燈要左轉，但是警察教我，要我陳述
    我意識不清楚，這樣對我比較有利。」（參上開刑事卷第38
    頁），惟依警員曾文雄於本院上開刑事案件審理中結證稱：
    「（證人甲○○在製作筆錄時，有無說他行車方向號誌為何
    ？）他跟我說他過路口時不知道當時的號誌。」、「（甲○
    ○在製作筆錄當時意識是否清楚？）很清楚，表達能力都沒
    有問題。」、「（剛才證人甲○○講，你有教他要說他意識
    不清楚，對他比較有利，有無此事？）我沒有這樣講，我只
    是要他照實講而已。」（參上開刑事卷第41頁背頁及第42頁
    ），如依原告於刑事案件審理中所述於警訊中即陳稱其行進
    時之號誌情形為綠燈，此對原告就系爭車禍責任歸屬之釐清
    具有重大之意義，且該交通事故談話記錄表亦於訊問後經原
    告按捺指印，且經原告之母許牡丹於在場人處簽名，顯見原
    告事後翻異前詞，主張其係綠燈通行，應難以憑信，被告辯
    稱車禍當時原告闖紅燈等情尚屬可採。從而，應認原告就車
    禍之發生與有過失，且斟酌兩造前述過失情形，本院認以被
    告負25％之責任，原告負75％之責任為適當。
(三)原告因本件車禍後，受有外傷性第三、第四頸椎椎間盤突出
    及脊髓損傷併四肢癱瘓之傷害，其後遺症為肢體功能嚴重受
    損，無法行動，須完全依賴輪椅及他人協助，才可進行移位
    ，有國立台灣大學醫學院附設醫院（參見附民卷第 7-1頁）
    、羅東聖母醫院等醫院之診斷證明書（參見附民卷第 9頁）
    、及財團法人天主教靈醫會羅東聖母醫院95年11月22日天羅
    聖民字第935號函（參見刑事案件第28頁）、96年7月19日天
    羅聖民字第665號函（參見本院卷第 30頁）附卷可佐。則被
    告之過失駕駛行為，與原告之重傷害結果間，自具有相當因
    果關係。又本件原告騎乘機車行經上開交岔路口，縱或有違
    規闖紅燈以致發生車禍，對於本件車禍之發生雖亦有過失，
    但仍無法解免被告上開之過失責任。
爭點二、原告對被告所為各項損害賠償之請求是否有理由？
    按因故意或過失不法侵害他人之權利者，負損害賠償責任；
    不法侵害他人之身體或健康者，對於被害人因此喪失或減少
    勞動能力或增加生活上之需要時，應負損害賠償責任；不法
    侵害他人身體、健康者，被害人雖非財產上之損害，亦得請
    求賠償相當之金額。民法第184條第1項前段、第193條第1項
    、第195條第1項分別定有明文。本件原告對被告所為各項損
    害賠償之請求，是否合理適當，分述如次：
(一)醫藥費部分：
    原告主張其因車禍受傷，致有49,724元醫療費用之支出，業
    據其提出財團法人佛教慈濟綜合醫院醫療費用收據影本 5張
    為證（參見附民卷第12頁），並為被告所不爭執，故原告此
    部分之請求，自應准許。
(二)看護費用部分：
    本件車禍後，原告受頸椎脊髓損傷，併四肢癱瘓，喪失工作
    能力。只能從事部份較簡易之日常日生活。如吃飯、走路須
    他人協助及輔具協助，如廁也須人協助，所以須人看護照顧
    。本院一般全日看護費用為一千八百元等情，有財團法人天
    主教靈醫會羅東聖母醫院96年7月19日天羅聖民字第665號函
    在卷可稽（參本院卷第30頁），且參以原告自94年12月19日
    車禍受傷後，至95年10月17日仍在醫院住院治療中，此有上
    開羅東聖母醫院95年10月17日之診斷證明書在卷可證（參附
    民卷第9頁），則原告請求被告賠償住院治療期間計 10個月
    之看護費用540,000 元，自屬有理由；另原告既因損傷併四
    肢癱瘓，其日常生活須他人協助，故再請求未來之看護費用
    ，亦屬必要，又一般全日看護費用為每日1,800 元乙節，有
    羅東聖母醫院函可考，足認原告主張每月看護費用以30,000
    元為計算標準，尚屬合理。而查，原告為72年10月17日生，
    在94年12月19日本件車禍發生時年約22歲又 2月餘，原告主
    張依其平均餘命，並依霍夫曼氏計算法扣除中間利息後，請
    求被告一次賠償預估看護費用，應屬有據。又參以內政部94
    年臺閩地區簡易生命表男性平均餘命為74.50 歲，原告主張
    計算其平均餘命至72歲，尚屬合理，則自95年10月21日起計
    至原告之平均餘命72歲止，尚有48又330／365年，以此計算
    ，被告應一次給付原告8,779,836元（即年別 5%複式霍夫曼
    計算法〈第1年不扣除中間利息〉，其計算式為：
    [ 360,000 × 2 4.00000000（此為 48年之霍夫曼係數）＋
     360,000 ×330 ／365× (24.00000000-00.000000 00）＝
    8,779,836 （小數點以下四捨五入）〕。從而，原告請求被
    告應賠償看護費 9,319,836元（ 540,000 ＋ 8,779,836 ＝
    9,319,836 ），為有理由，應予准許；至其逾前開數額之請
    求，則難准許。
(三)喪失勞動能力部分：
    原告因本件車禍致喪失勞動能力，有財團法人天主教靈醫會
    羅東聖母醫院96年7月19日天羅聖民字第665號函文足證，且
    為被告所不爭執，惟抗辯原告無任何工作所得之損失，且原
    告請求之金額太高。查原告乃為72年10月17日生，於94年12
    月19日車禍受傷當時，僅22歲餘，正值青年，自有勞動能力
    ，原告請求按基本工資15,840元為勞動能力喪失之損害計算
    標準，尚屬可採；另依勞動基準法第54條所規定之強制退休
    年齡為60歲，原告出生於72年10月17日，自95年12月20日起
    算至年滿60歲（即132年10月16日止），尚有 36又331／365
    年。以此計算並依霍夫曼氏計算法扣除中間利息後，被告應
    一次給付原告3,914,277元（即年別5%複式霍夫曼計算法〈
    第1年不扣除中間利息〉，其計算式為：〔 15,840 ×12 ×
    20.00000000（此為36年之霍夫曼係數）+ 15,840×12×331
    ／365×（20.00000000－00.00000000)）=3,914,277（小數
    點以下4捨5入）〕，則原告請求被告應賠償3,914,277 元，
    為有理由，應予准許；至其逾前開數額之請求，則難准許。
(四)精神上損害賠償：
    按「慰藉金之賠償須以人格權遭遇侵害，使精神上受有痛苦
    為必要，其核給之標準固與財產上損害之計算不同，然非不
    可斟酌雙方身分、資力與加害程度，及其他各種情形核定相
    當之數額。」。最高法院 51年台上字第223號判例意旨可參
    。原告因被告過失行為致有頸椎、脊髓損傷併四肢癱瘓之傷
    害，其主張精神上受有極大痛苦，並請求被告給付非財產上
    損害，核屬正當。查原告72年10月17日出生，因此次事故所
    受之傷害，已使其未來就學、工作、及生活產生重大影響，
    餘生將受癱瘓之苦， 94年度之申報薪資所得總額為115,078
    元；被告則為 56年8月22日出生，正值壯年，已婚，有正當
    職業，94年度之申報利息所得及薪資所得總額為66,120元，
    有稅務電子閘門財產所得調件明細表可憑，從而考量兩造身
    分、地位、經濟狀況、原告受傷程度、被告之過失態樣暨情
    節認原告請求 500萬元之非財產上損害，殊嫌過高，應予核
    減為 100萬元，方屬公允，逾此部分所為之請求，即屬無據
    。
五、綜上，除被告本不爭執之醫療費用49,724元外，再加計原告
    另得請求之看護費用 9,319,836 元、 喪失勞動能力之損失
    3,914,277元、精神慰撫金1,000,000元，共計14,283,837元
    。次按，損害之發生或擴大，被害人與有過失者，法院得減
    輕賠償金額或免除之。民法第217條第1項定有明文。此項規
    定之目的在謀求加害人與被害人間之公平，倘受害人於事故
    之發生亦有過失時，由加害人負全部賠償責任，未免失諸過
    酷，是以賦與法院得減輕其賠償金額或免除之職權。查本件
    車禍之發生，原告乃與有過失，且為肇事之主因，被告之過
    失則為肇事之次因，而應由被告負25％之責任，原告負75％
    之責任。業經本院審認如上，是依前開規定酌減後，被告應
    負之賠償金額乃為3,570,959元（即14,283,837 ×25％，元
    以下4捨5入）。又按，保險人依強制汽車責任保險法規定給
    付之保險金，視為被保險人損害賠償金額之一部分，被保險
    人受賠償請求時，得扣除之。強制汽車責任保險法第32條定
    有明文。查本件被告雖應賠償原告3,570,959 元，然原告自
    認已領取強制汽車責任險理賠1,349,961 元，則此部分款項
    應予扣除，是扣除後被告尚應賠償原告 2,220, 998 元（即
    3,570,959－1,349,961）。
六、綜上所述，原告本於侵權行為之法律關係，請求被告賠償2,
    220,998元，及自起訴狀繕本送達被告翌日即 95年10月31日
    起至清償日止，按年息 5％計算之利息，為有理由，應予准
    許。至原告逾前開數額所為之請求，則無依據，應予駁回。
七、假執行之宣告：兩造均陳明願供擔保，聲請宣告假執行及免
    為假執行，關於原告勝訴部分，均核無不合，爰分別酌定相
    當擔保金額准許之。原告敗訴部分，其假執行之聲請，因訴
    之駁回而失其附麗，應併予駁回。
八、訴訟費用額之負擔：本件訴訟費用應由被告負擔百分之13，
    餘由原告負擔，爰依民事訴訟法第79條裁定如主文。
中　　華　　民　　國　　96　　年　　8　　月　　16　　日
                  臺灣宜蘭地方法院民事庭
                      法　官　楊麗秋
正本與原本無異。
如不服本判決，須於判決送達後20日內提出上訴狀(須附繕本)。
中　　華　　民　　國　　96　　年　　8　　月　　17　　日
                      書記官　廖文章
